【裁判字號】    89,上易,1149
【裁判日期】    891218
【裁判案由】    詐欺
【裁判全文】
臺灣高等法院刑事判決                          八十九年度上易字第一一四九號
    上  訴  人  臺灣板橋地方法院檢察署檢察官
右上訴人因被告詐欺案件，不服台灣板橋地方法院八十八年度易字第四五七二號，中
華民國八十九年一月三十一日第一審判決（起訴案號：台灣板橋地方法院檢察署八十
八年度偵字第一○○八八號），提起上訴，本院判決如左：
    主  文
上訴駁回。
    理  由
一、公訴意旨略以：被告甲○○○○○○○ REYNALDO 為菲律賓國籍人，於民國（下同）八十
    七年七月間某日，至臺北縣新莊市○○路二五九之二號，見被害人乙○○欲出售
    其所有之車號ＦＹＪ－一○三號重型機車，竟意圖為自己不法之所有，佯稱欲購
    買該機車，並以試車為名，要求被害人將該機車交付以便試車，被害人不疑有他
    ，遂將該機車交付予被告。詎被告詐騙該機車得手後，一去不返。被害人始知受
    騙，因認被告涉犯刑法第三百三十九條第一項之詐欺取財罪。
二、按犯罪事實應依證據認定之，無證據不得推定犯罪事實，刑事訴訟法第一百五十
    四條定有明文。又告訴人之告訴，係以使被告受刑事訴追為目的，是其陳述是否
    與事實相符，仍應調查其他證據以資審認，最高法院五十二年台上字第一三○○
    號判例可資參照。
三、經查，公訴人認被告涉犯詐欺犯行，無非係以被害人之告訴、贓物認領保管收據
    、車輛竊盜、車牌失竊資料個別查詢報表及被告未取得行車執照為據。惟查，被
    告於八十六年九月二十一日起係在我國行方不明之外勞，有外僑入出境資料檔查
    詢表一份在卷可按，被告因屬於非法外勞，業經警方於八十九年三月十六日遣送
    出境，並經證人即台北市政府警察局萬華分局外事巡佐許智華於本院結證屬實（
    參本院八十九年五月五日訊問筆錄）。被告雖經本院合法傳喚未到庭應訊，惟徵
    諸其於偵查及原審中之供詞堅決否認有何詐欺犯行，辯稱：伊係向被害人買車，
    與被害人原約定車價為新臺幣（下同）一萬五千元，當日伊即將車款全數付清，
    被害人同時將機車鑰匙交付予伊，後來被害人要求伊再給付九千元後，才會將行
    車執照給伊，但伊一直沒有付，所以行車執照一直沒有拿等語。經查，上揭機車
    固屬被害人乙○○所有，此有查詢車輛認可資料、機器腳踏車新領牌照登記書、
    出廠證等附卷可稽。惟按證人丙○○於原審到庭證稱：「車主乙○○要賣車，價
    金約一萬五千元、一萬六千元左右，而被告剛好有告訴我說要買車，所以我介紹
    洪壽南與被告談機車買賣的事，當天就談成了，車價是一萬五千五百元左右‧‧
    ‧被告有試騎，且將該機車騎走‧‧‧被告有告訴我說被告是非法外勞，所以沒
    有辦法辦理機車過戶‧‧‧被告買車後，有去找洪壽南拿機車行照要辦理保險，
    但後來行照沒有給被告‧‧‧購車時只有伊、被告及乙○○在場」等語（參原審
    刑事卷宗第三十八頁、第三十九頁），於本院證稱：「我有聽到（雙方談價錢）
    是在一萬五到一萬七‧‧‧買賣成交而交付機車，因為當時菲勞有告訴我，菲勞
    在騎走之前有告訴我成交了‧‧‧因為他當時已是非法外勞，如果被抓也是一定
    要回去，行照沒有用‧‧‧因車子有強制保險，菲勞還去找過他，因為保險之名
    字是在洪壽南之名下，車主還要向菲勞拿錢」等語（參本院八十九年四月二十一
    日訊問筆錄），核與被告所辯情節相符，另徵諸前揭機車係八十二年八月二十六
    日經監理機關審查合格而領用牌照，此有前開機器腳踏車新領牌照登記書及出廠
    證各一紙在卷可稽，是以被害人售車時，該車已是五年舊車，被告及證人丙○○
    所言車價為一萬五千元左右，較與市價相當，堪可採信。再核諸被害人於八十七
    年七月失去對該機車之占有狀態，直至八十八年三月八日下午一時三十六分許，
    始至臺北縣警察局新莊分局光華派出所通報失竊，此有臺北市政府警察局萬華分
    局車輛尋獲通報單與臺北縣警察局車輛尋獲證明單影本各一件在卷足考，被害人
    於遭人詐騙後，竟於八個月後才報警究辦，顯與常情有悖。另參諸被告於當時為
    非法外勞，若買受機車後辦理過戶，即使自己曝光，有遭遣送出境之命運，證人
    丙○○所證被告於買賣成交後未取行照，惟因機車之名義仍為洪壽南，洪壽南於
    買賣後仍要求被告拿錢以補強制保險之費用，應屬實情，然僅能證明雙方存有民
    事糾紛。是被告所為上開辯解，堪以採信，自不得以被告未取得機車行照以及辦
    理過戶等情，遽認被告有何詐欺犯行。綜上所述，被害人之指訴既有瑕疵，未可
    採為認定被告犯罪之證據，而贓物認領保管收據、車輛竊盜、車牌失竊資料個別
    查詢報表，亦無從佐證被告有詐欺犯行。此外，復查無其他積極證據足認被告有
    何公訴人指訴之詐欺犯行，揆之首揭說明，原審以不能證明被告犯罪，而為無罪
    之諭知，核無不合，公訴人上訴意旨仍執前詞，指摘原判決不當，為無理由，應
    予駁回。
四、被告經合法傳喚，無正當之理由不到庭，爰不待其陳述逕行判決。
據上論斷，應依刑事訴訟法第三百六十八條、第三百七十一條，判決如主文。
本案經檢察官劉靜婉到庭執行職務。
中    華    民    國    八十九    年        十二      月      十八      日
                            台灣高等法院刑事第十五庭
                                審判長法  官  房  阿  生
                                      法  官  胡  泉  田
                                      法  官  鄧  振  球
右正本證明與原本無異。
不得上訴。
                                      書記官  洪  秋  帆
中    華    民    國    八十九    年        十二      月      二十      日


司法院資訊處製作；財團法人民間司法改革基金會備份。
